【裁判字號】    90,上更(一),121
【裁判日期】    900710
【裁判案由】    違反毒品危害防制條例
【裁判全文】
臺灣高等法院花蓮分院刑事判決                九十年度上更(一)字第一二一號
    上訴人即被告  甲○○
    上訴人即被告  乙○○
    右 二 人共同
    指定辯 護 人  丙○○
    上訴人即被告  戊○○
    選任辯護 人  王丕衍
右列上訴人因違反毒品危害防制條例案件，不服臺灣台東地方法院八十九年度訴十五
號，中華民國八十九年十一月三十日第一審判決（起訴案號：臺灣台東地方法院檢察
署八十八年度偵字第一五三○號、八十九年度偵字第三十九號）提起上訴，經判決後
由最高法院發回更審，本院判決如左：
    主    文
原判決除確定部分( 即甲○○轉讓第二級毒品及持有第一級毒品罪部分 )外撤銷。
甲○○共同連續販賣第二級毒品，累犯，處有期徒刑柒年貳月，褫奪公權伍年，販賣
第二級毒品之所得新台幣壹萬伍仟元沒收，如全部或一部不能沒收，以其財產抵償之
。安非他命壹大包、壹小包（共淨重參拾陸點陸肆公克）沒收銷燬之。
乙○○、戊○○均無罪。
    事    實
一甲○○前曾於民國（下同）八十一年間因違反麻醉藥品管理條例案件，經判處有期
  徒刑二年六月，緩刑四年確定，嗣於八十三年四月間撤銷緩刑，於八十六年十一月
  五日執行完畢。竟不知悔改，與三十餘歲之成年人蔡文龍( 綽號「阿龍」，年籍住
  居所不詳，未起訴 )基於共同營利販賣第二級毒品安非他命之概括犯意，由甲○○
  在台東市○○路東海國宅旁向蔡文龍取得安非他命後，於八十八年四月初某日，在
  台東市○○街五十二號皇家汽車旅館房間內，出售價值新台幣( 下同 )五十元的量
  之安非他命給戊○○；嗣於同月十一日晚上，又在同一汽車旅館房間內，出售價值
  一萬元的量之安非他命給戊○○。翌日凌晨零時三十分許，為警查獲，並扣得甲○○持有之安非他命一大包字第五、一小包（共計淨重重三十六點六四公克）。
二案經台東縣警察局移送送臺灣臺東地方法院檢察署檢察官偵查起訴。
    理    由
甲、上訴人即被告甲○○部分：
  一本案被告甲○○部分，檢察官起訴被告非法販賣第一級毒品海洛因、販賣第二級
    毒品安非他命以及轉讓安非他命等罪，其中非法販賣海洛因罪，經原審法院變更
    起訴法條論處被告犯非法持有海洛因罪，被告對於原審判決全部不服提起上訴，
    惟於本院前審審理中，就非法持有海洛因罪以及轉讓安非他命罪部分，撤回上訴
    ，該二罪部分，因而確定，是本院僅就其涉犯非法販賣安非他命罪審理，合先敘
    明。
  二訊據被告甲○○否認販賣安非他命犯行，辯稱：伊未賣安非他命給戊○○，伊祇
    拿給他吸二次云云。
    惟查：
    (一)同案被告戊○○已於獲案之初在警訊供稱：伊於八十八年四月三日至十一日共
      向向甲○○購買二次，每次以新台幣五千元代價購得安非他命二公克」（見警
      訊卷第十三頁）；嗣於偵查中亦稱：伊共向甲○○買過安非他命二至三次，金
      額五千至一萬元不等，五千元買二、三包，一萬元買五、六克( 見偵字第一五
      三０號卷第廿三頁反面、第廿四頁正面 )。雖其供述購買次數及金額不一，惟
      其確有向甲○○購買安非他命之基本事實則一。
    (二)本院為求慎重，再就戊○○供述不一部分查證。戊○○於本院則迴避「購買」
      用語，僅稱：「甲○○『拿』給我二次安非他命」等語；本院再問：「為何（
      你 ）於警訊及偵查中稱甲○○有賣安非他命給你？( 提示並告以要旨 ）」，
      戊○○答：「我沒有那樣說，警察問我，甲○○拿多少安非他命給我。至於偵
      查中( 筆錄 )所寫的二次至三次，確實的次數應是二次，一次是五千元的量，
      一次是一萬元的量」、「( 甲○○第一次交安非他命給我的時間 )是在八十八
      年四月初，地點在皇家汽車旅館房間內」、「第二次時間是在八十八年四月十
      一日晚上，( 地點亦在 )皇家汽車旅館房間」等語。按諸經驗法則，價值五千
      元、一萬元之安非他命，豈有無償給予之理？是戊○○所供甲○○拿給伊安非
      命云云，應屬迴護之詞。而甲○○售與戊○○之次數應認共二次，第一次係於
      八十八年四月初芋日，第二次則於同月十一日晚上，地點均在皇家汽車旅館房
      間內，至於出售之數量及價額，第一次為價值五千元的量，第二次則為價值一
      萬元的，應可認定。
    (三)至甲○○售與戊○○之安非他命來源，據甲○○於警訊中供稱：「安非他命是
      蔡文聰交給我的，大包之安非他命，要我能販賣就販賣，他會找人來購取，另
      一小包的安非他命是送給我做為代價：：：都是蔡文聰找好買主再來旅館找我
      拿貨：：：」( 見警卷第五頁 )；嗣於偵查中亦稱：蔡文聰即為綽號阿龍，約
      為三十餘歲，每次伊向蔡文聰拿安非他命之地點為台東市○○路東海國宅旁等
      情屬實( 見偵字第三一三七號卷第十二頁反面、第十四頁、偵字第一五三０號
      卷第三十七頁反面 )。甲○○對於如何取得安非他命及販賣之情形，陳述既屬
      明確，足證甲○○與蔡文聰二人確有共同販賣安非他命之所為。
    (四)又在甲○○處扣得之安非他命一大包、一小包，經送鑑定結果，淨重為三十六
      點四六公克，有有法務部調查局八十九年七月廿五日隆(一)字第八九０五０二
      九號鑑驗通知書在卷可憑( 見原審卷第七十頁 )。
    (五)另販賣安非他命係違法行為，非可公然為之，亦無公定之價格，不論是瓶裝或
      紙包之安非他命，均可任意分裝增減分量，而每次買賣之價值，亦隨時依雙方
      之關係深淺、資力、需求數量及對行情之認知、來源是否充裕、販賣者是否渴
      求資金，查緝是否嚴緊，購買者被查獲供述購買對象之可能性之風險訐估等，
      因而異其標準，並機動調整，非可一概而論，販賣之利得除經坦承犯行或價量
      俱臻明確外，委難察得實情，販賣之人從價差或量中牟利方式雖異，其意圖營
      利之非法販賣行為則一；本件被告雖始終未承認販賣犯行，而無法查得販賣之
      實際利得，但除別有事證足認係按同一價量轉讓或確未牟利外，尚難執此遽任
      非法販賣之證據有所未足，致知過坦承者難辭重刑，否認者反得逞僥倖，致失
      情理之平，適足鼓勵虛矯之人，而被告與戊○○又非屬至親，不可能甘冒重點
      而按購入價格轉售而毫無利得，是其有營利之意圖，灼然明甚。
    (六)至被告雖又辯稱，伊因與戊○○有債務糾紛，致戊○○故意為不實之指證以為
      要挾（ 見本院前審卷第十七頁 ），並提出戊○○書寫之字條，記載：「我長
      話短說，如你要我替你洗清在警訊所作的筆錄，那麼希望你能把餘欠的三萬元
      還我，當時我實在氣不過所以才作那種不實的筆錄，好了請你自己想一想吧」
      為證（ 見原審卷第六十二頁 ）。惟本院就此項訊問戊○○，據其供稱：伊寫
      該字條，目的是要嚇嚇被告，並沒有什麼意思，因被告欠伊三萬元，伊只是要
      向被告拿錢而已，字條所寫不實在，伊意思是只要被告欠錢還錢，伊即要對被
      告作有利之陳述等語，( 見本院九十年十二月十八日訊問筆錄 ) 而被告亦否?
      欠戊○○四萬多元，( 見本院審判筆錄 )，雖欠錢數目與戊○○所述不一，為
      欠錢之事實則一，是尚難據上開字條為有利被告之認定。
  綜上逤所述，被告販賣安非他命予戊○○之犯行，應可認定，此部份事證明確，應
  予依法論科。
三核被告甲○○所為，係犯毒品危害防制條例第四條第二項之販賣第二級毒品罪。被
  告與成年人蔡文龍有犯意聯絡及行為分擔，為共同正犯，被告二次販賣安非他命之
  犯行，時間緊接，構成要件相同之罪，顯係基於一摡括之犯意為之，應依連續犯之
  規定以一罪論。又被告前曾於八十一年間因違反麻醉藥品管理條例案件，經判處有
  期徒刑二年六月，緩刑四年確定，嗣於八十三年四月間撤銷緩刑，於八十六年十一
  月五日執行完畢，有台灣台東地方法院檢察署刑案資料查註紀錄表附卷足憑，其於
  五年內再犯有期徒刑以上之本罪，為累犯。另無期徒刑不得加重，刑法第六十五條
  第一項定有明文。毒品危害防制條例四條第二項之販賣第二級毒品罪，法定本刑為
  無期徒刑或七年以上有期徒刑，得併科新臺弊七百萬元以下罰金。是除法定最高本
  刑為無期徒刑部分，依法不予加重外，其餘之有期徒刑及罰金部分均依累犯規定加
  重其刑。被告提起上訴，否認販賣安非他命犯行，雖無可採，但原判決認定之事實
  尚有違誤( 所認販賣次數與本院所認不同 )，應予撤銷改判( 確定部分除外 )。爰
  審酌被告之品行、智識程度、生活狀況、犯罪之動機、目的、手段、犯罪時所受刺
  激、犯罪所生之危害、犯後態度等一切且情狀量處如主文第二項所示之刑。至為警
  查獲之安非他命壹大包、壹小包（共淨重三十六點四六公克）為違禁物，應依毒品
  危害防制條例第十八條第一項前段沒收銷燬之。另被告販賣安非他命予戊○○，戊○○所述共計二次，金額為五千元及一萬元，則被告犯罪所得應為一萬五千元，應
  依同法第十九條第一項之規定沒收，並諭知全部或一部無法沒收時，以其財產抵償
  之。被告依犯罪性質，認有處褫奪公權之必要，爰宣告褫奪公權五年。
四公訴意旨另以被告尚有於八十八年四月十一日十五時，基於販賣安非他命之故意，
  至花蓮共同犯意之聯絡，由蔡文聰販入安非他命後交給甲○○出售牟利之共同非法
  販賣安非他命之犯行。然查此部分之犯行雖據被告於偵查中陳稱確實有販入安非他
  命一次( 見偵字第三一三七卷第十四頁 )，而戊○○亦稱確曾以車輛載被告前往玉
  里購買安非他命( 見偵字第一五三０卷第二十三頁背面 )，但被告購買之安非他命
  數量多少？是否確實供做將來販賣之用，均無證據加以證明，自不能徒憑被告有販
  入之行為，即遽行認定被告係以販賣之意思購入安非他命，並認被告即有販賣安非
  他命之犯行。惟此部分之起訴事實與前揭犯罪事實有連續犯之裁判上一罪關係，爰
  不另為無罪之諭知。
五至公訴意旨又謂：被告甲○○另於八十八年間在台東縣市地區，販賣安非他命予戊○○約二至三次云云。惟此部分應與前揭犯罪事實所認者相同，併予明。
乙、上訴人即被告乙○○部分：
  一公訴意旨略以：被告甲○○於八十八年四月間在台東市○○街五十二號皇家汽車
    旅館，央請知情之被告乙○○將其欲販賣第二級毒品安非他命轉交予戊○○施用
    ，因認被告乙○○涉犯意毒品危害防制條例第四條第二項販賣罪嫌云云。
    幫助張
    非他命，並辯稱不知甲○○在販賣云云雖承認有受甲○○之委託交何幫助被告甲○○販賣安非他命之行為，辯稱不知所交付之物為安非他命。然查，被告自承確
    實有受甲○○之委託交付物品，核與甲○○以及戊○○所陳述之情節均相符合，
    再者，甲○○於偵查中承認確有提供安非他命給被告乙○○（偵卷第三十六頁背
    面），而被告乙○○亦稱確實自甲○○取得安非他命（偵卷第二十五頁），甲○○該轉讓之犯行並經判決確定，則被告乙○○係有吸用安非他命之行為，豈有不
    知甲○○所委託交付之物為安非他命之理，被告所辯，未可採信。
    被告乙○○罪證明確，應予依法論科。
二、核被告乙○○所為，係犯毒品危害防制條例第四條第二項之販賣第二級毒品罪。
    被告曾於八十三年間因違反麻醉藥品管理條例案件，經判處有期徒刑五年二月，
    經與他案合併定執行刑後，於八十八年一月二十五日執行完畢，有台灣台東地方
    法院檢察署刑案資料查註紀錄表附卷足憑，其於五年內再犯有期徒刑以上之本罪
    ，為累犯，應加重其刑。被告之行為僅係受託交付安非他命，並未實際參與販賣
    安非他命之犯行，且係基於幫助之故意為之，自屬幫助犯。應依刑法第三十條第
    二項之規定減輕其刑。
三、被告乙○○上訴意旨否認有何幫助販賣安非他命之犯行，雖無可採，但原審法院
    認定量處被告七年二月有期徒刑，雖於理由中論及依幫助犯之規定減輕其刑，但
    經與被告甲○○連續販賣所處之有期徒刑七年六月，就二人犯行之情節輕重比較
    ，量刑顯然失衡，應予撤銷改判。審酌被告幫助販賣之犯行僅有一次並審酌被告
    之品行、智識程度、生活狀況、犯罪之動機、目的、手段、犯罪時所受刺激、犯
    罪所生之危害、犯後態度及前開刑之加重、減輕( 先加後減 )等一切且情狀量處
    如主文所示之刑。被告依犯罪性質，認有處褫奪公權之必要，爰宣告褫奪公權參
    年。
丙、被告戊○○部分：
一、公訴意旨以被告戊○○基於概括之犯意，於八十八年間在台東市縣市境內不詳處
    ，連續販賣安非他命給綽號「阿華」、「阿富」者等不詳姓名之人，嗣於八十八
    年五月三十日二十二時四十五分許，在台東市○○街馬偕醫院附近路上為警查獲
    ，自其身上扣得所有之安非他命一包毛重十三公克、帳冊一本。又於同日由警帶
    同，在台東市○○街一一一巷八號住處內，查獲安非他命二小包毛重一點一公克
    、夾鏈袋（含殘渣）四只、電子磅秤外盒一個與帳冊二本等。因認被告戊○○犯
    有毒品危害防制條例第四條第二項之販賣第二級毒品罪。
二、按「犯罪事實應依證據認定之，無證據不得推定其犯罪事實。」，刑事訴訟法第
    一百五十四條定有明文，又「犯罪事實所憑之證據，雖不以直接證據為限，間接
    證據亦包括在內，然而無論直接證據或間接證據，其為訴訟上之證明，必須於通
    常之人均不致有所懷疑，得確信其為真實之程度，始得據之為被告有罪之認定。
    倘其證明尚未達到此一程度，而有其他合理之懷疑存在時，審理事實之法院若就
    此項合理之懷疑，未能為必要之說明者，仍不能遽為被告有罪之判斷。」最高法
    院亦著有八十三年度台覆字第一九二號裁判可資參照。據此，認定被告之犯罪證
    據必須其證據之證明力足以使人產生被告確有該項犯行之確信方可，若證據所可
    證明之事項尚有其他可能之認定時，即屬於有其他合理之懷疑存在，於此情形，
    即應認被告之犯罪無法證明。
三、本件檢察官起訴被告戊○○犯有非法販賣安非他命之犯行，無非以被告於警方人
    員在被告位於台東市○○街一一一巷八號住處進行搜索時，查獲被告所有之載有
    若干交易紀錄之桌曆，並查獲有安非他命等違禁物品為證。經查在被告住處所搜
    獲之桌曆上，雖記載「８ｇ─４０００」、「一錢２３、７６克」、「萱1000件
    、華1000件、黑人1000件」等人名、數量與金額之記載。但該項記載之事項固有
    可能是安非他命交易紀錄之記載，但既乏進一步確實之證明交易之物品為安非他
    命，即屬有合理之懷疑可認為可能是其他物品之交易記錄。至於在被告戊○○身
    上所查扣之安非他命雖多達十三公克，與一般吸食者均攜帶一或二小包之情形迥
    異，但其數量僅係較多，亦不足以認定確係供被告販賣所用，更且起訴事實均無
    被告於何時何地販賣安非他命於何人之明確記載，自難以臆測之詞，認定被告之
    販賣犯行。而檢察官於偵查中傳訊證人丁○○以及陳自忠訊問是否有向被告戊○○購買安非他命，二人均否認曾向被告戊○○購買安非他命（見偵一五三○卷第
    六十頁以及第八十四頁），經本院於調查中再次傳訊亦均稱未曾向被告購買安非
    他命，此外查無其他積極證據足以證明被告戊○○確實有販賣安非他命之犯行自
    應為被告無罪之諭知。至於被告非法持有安非他命之犯行，因被告已因本件之非
    法吸用安非他命，經裁定送觀察勒戒，扣案之安非他命並經裁定沒收在案，自不
    應另論以非法持有安非他命罪。
四、原審法院為被告有罪之認定，尚屬有誤，被告上訴為有理由，應予撤銷改判。
丁、據上論斷，應依刑事訴訟法第三百六十九條第一項前段、第三百六十四條、第二
    百九十九條第一項前段、第三百零一條、毒品危害防制條例第四條第二項、第十
    八條第一項、第十九條第一項，刑法第十一條、第五十六條、第三十條第一、二
    項、第三十七條第二項、第四十七條判決如主文。
中      華      民      國      九十      年      七      月      十    日
                                  審判長法官    謝  志  揚
                                        法官    莊  謙  崇
                                        法官    賴  淳  良
右正本證明與原本無異。
如不服本判決，應於判決送達後十日內向本院提出上訴狀。其未敘述理由者，並應於
提出上訴狀後十日內向本院補提理由狀(均須附繕本)。
                                      書記官    邱  廣  譽
中      華      民      國      九十      年      七      月      十    日
    上  訴  人  臺灣高等法院花蓮分院檢察署檢察官
    被      告  □□□  □  ( 民國□□年□□月□□日 )業
                        身分證統一編號：
                        住
右上訴人即被告因□□案件，不服臺灣    地方法院九十年度  字第      號中華
民國九十年    月    日第一審判決( 起訴案號：臺灣    地方法院檢察署九十
年度偵字第        號 )，提起上訴，本院判決如左：
    主  文
上訴駁回。
原判決撤銷。
    事  實
一、
二、案經□訴由花蓮縣警察局□分局移送臺灣花蓮地方法院檢察署檢察官偵查起訴。
    理  由
一、
據上論斷，應依刑事訴訟法第三百六十九條、第三百零四條、第三百零七條，判決如
主文。
本案經檢察官張秋雲、翟光軍、崔紀鎮到庭執行職務。
中      華      民      國      九十      年    □□    月    □□    日
                                    審判長法官  □  □  □
                                          法官  □  □  □
                                          法官  □  □  □
右正本證明與原本無異。
本件不得上訴。
如不服本判決，應於送達後十日內，向本院提出上訴狀。其未敘述理由者，並應於提
出上訴狀後十日內向本院補提理由狀(須附繕本)。
如不服本裁定應於裁定送達後五日內向本院提出抗告狀。
                                        書記官  □  □  □
中      華      民      國      九十      年    □□    月    □□    日


司法院資訊處製作；財團法人民間司法改革基金會備份。
